【裁判字號】    90,訴,999
【裁判日期】    900531
【裁判案由】    清償借款
【裁判全文】
臺灣臺中地方法院民事判決  九十年度訴字第九九九號
    原      告    華南商業銀行股份有限公司
    法定代理人    丁○○
    訴訟代理人    壬○○
    被      告    騰一鐘錶工業股份有限公司
    兼法定代理人  乙○○
    被      告    庚○○
                  戊○○
                  甲○○
                  辛○○
                  己○○
                  丙○○
右當事人間請求清償借款事件，本院判決如左：
    主      文
被告應連帶給付原告新台幣佰貳拾伍萬陸仟佰拾玖元，及如附表二所示利息、
違約金。
訴訟費用由被告連帶負擔。
    事      實
甲、原告方面：
  一、聲明：如主文所示。
  二、陳述：被告騰一鐘錶工業股份有限公司（下稱騰一公司）邀同其餘被告擔任連
      帶保證人，先後於民國八十四年一月十七日、八十四年七月三十一日、八十四
      年七月三十一日分別向原告借款新台幣（下同）一百一十萬元、九十萬元、三
      百六十萬元，約定利息、違約金及借款期間如附表二所示，並約定如有授信約
      定書第五、六條之情事時，視為全部到期。詎被告騰一公司僅繳納利息至八十
      八年三月十八日及八十八年三月十九日止，即未再依約繳納，屢經原告催討，
      均置之不理。依授信約定書第六條第一款約定，被告騰一公司所負債務視為全
      部到期，目前尚欠原告如訴之聲明之本金及所計算之利息、違約金，其餘被告
      為連帶保證人，應負連帶給付之責任。為此，提起本訴請求被告連帶給付如主
      文第一項所示之本金、利息及違約金。
  三、證據：提出借據影本、授信約定書影本各三紙及保證書影本一紙為證。
乙、被告方面：
  一、聲明：駁回原告之訴。
  二、陳述：
    １被告騰一公司部分：
      被告騰一公司確實有向原告借款。
    ２被告乙○○、庚○○、甲○○部分：
      被告乙○○、庚○○、甲○○確實有擔任本件連帶保證人。
    ３被告戊○○、辛○○、丙○○部分：
      被告戊○○、辛○○、丙○○確實有在本件保證書上簽名，但不了解該保證書
      之內容，也未在借據上簽名。
    ４被告己○○部分：
      被告己○○係受其子即被告庚○○之邀出面做保，不過其子並未告知其係要做
      借錢的保證人，其有拿印章出來蓋，但因不識字，並不了解該保證書之內容，
      也未在借據上簽名。
    理      由
一、按起訴狀送達後，原告不得將原訴變更或追加他訴，但擴張或減縮應受判決事項
    之聲明者，不在此限，民事訴訟法第二百五十五條第一項第三款定有明文。經查
    ，本件原告起訴原請求被告應連帶給付三百二十五萬六千三百三十九元，及如附
    表一所示利息、違約金，，嗣減縮為請求被告應連帶給付三百二十五萬六千三百
    三十九元，及如附表二所示利息、違約金，其訴之變更既係為減縮應受判決事項
    之聲明，參諸首揭規定，應予准許，合先敘明。
二、本件原告主張之事實，已據其提出提出借據、授信約定書各三紙及保證書一紙為
    證為證，復為被告騰一公司、乙○○、庚○○、甲○○所不爭執，自堪信為真實
    。而被告戊○○、辛○○、丙○○、己○○對於有在本件保證書上簽名或蓋章之
    事實並不爭執，惟辯稱：其並不瞭解本件保證書之內容，亦未在借據上簽名等語
    。經查觀諸本件被告乙○○、庚○○、甲○○、戊○○、辛○○、丙○○、己○○所簽立之保證書，其內容記載：「連帶保證人庚○○等今向華南商業銀行股份
    有限公司連帶保證騰一鐘錶工業股份有限公司對貴行（包括總行及各分支機構）
    現在（包括過去所負現在尚未清償）及將來所負借款、票款、透支、墊款、保證
    、損害賠償等及其他一切債務以新臺幣貳仟萬元為限額（含本金及其利息、遲延
    利息、違約金、損害賠償及其他從屬於主債務之負擔），保證人負連帶清償之責
    任．．．」乙情，被告乙○○、庚○○、甲○○、戊○○、辛○○、丙○○、己○○均已同意就被告騰一公司對於原告現在及將來所負一切之債款、票款等債務
    ，在被告乙○○、庚○○、甲○○、戊○○、辛○○、丙○○、己○○未終止上
    開保證契約之前，在被告騰一公司對原告之債務在二千萬元之範圍內應與主債務
    人即被告騰一公司負連帶清償責任，則被告戊○○、辛○○、丙○○、己○○抗
    辯其並未在被告騰一公司之借據上簽名，故就本件借款毋庸負責云云，自不足採
    。
三、按消費借貸者，謂當事人一方移轉金錢或其他代替物之所有權於他方，而約定他
    方以種類、品質、數量相同之物返還之契約，民法第四百七十四條第一項定有明
    文；又稱保證者，謂當事人約定，一方於他方之債務人不履行債務時，由其代負
    履行責任之契約，同法第七百三十九條亦有明文；另保證債務之所謂連帶，係指
    保證人與主債務人負同一債務，對於債權人各負全部給付之責任者而言，此就民
    法第二百七十二條第一項規定連帶債務之文義參照觀之甚明（最高法院四十五年
    臺上字第一四二六號判例意旨參照）；而依同法第二百七十三條第一項規定，連
    帶債務之債權人，得對於債務人中之一人或數人或其全體，同時或先後請求全部
    或一部之給付。是本件被告騰一公司向原告借款既僅繳納利息至八十八年三月十
    八日及八十八年三月十九日止，即未再依約繳納，全部債務視同到期，且其餘被
    告為其連帶保證人，從而，原告依消費借貸及連帶保證契約之法律關係，請求被
    告連帶給付本件借款三百二十五萬六千三百三十九元，及如附表二所示利息、違
    約金，為有理由，應予准許。
四、據上論結，本件原告之訴為有理由，依民事訴訟法第八十五條第二項，判決如主
    文。
中      華      民      國    九十    年      五      月    三十一      日
                                臺灣臺中地方法院民事第三庭
~B法      官  許秀芬
右為正本係照原本作成
如對本判決上訴，須於判決送達後廿日內向本院提出上訴狀
中      華      民      國    九十    年      五      月    三十一      日
~B法院書記官


司法院資訊處製作；財團法人民間司法改革基金會備份。
